臺灣臺北地方法院刑事判決　　　　　　　96年度易字第1608號
公　訴　人　臺灣臺北地方法院檢察署檢察官
被　　　告　乙○○
上列被告因妨害自由案件，經檢察官聲請簡易判決處刑（95 年
度偵緝字第301號），經本院認為不宜以簡易判決處刑，適用通
常訴訟程序審理，判決如下：
    主  文
乙○○連續以加害生命、身體之事，恐嚇他人致生危害於安全，
處有期徒刑捌月，減為有期徒刑肆月，如易科罰金，以銀元參佰
元即新台幣玖佰元折算壹日。
    事  實
一、乙○○與甲○○原為男女朋友，竟於感情交惡分手後，基於
    恐嚇危害安全之概括犯意，自民國94年3月27日起至同年4月
    23日止，在不詳之地點，以其行動電話連續傳送簡訊內容包
    括：「你儘量不看訊息不接電話，把我逼瘋了，準備我們三
    人同歸於盡吧。」、「要送我進精神病院等於判我死刑，既
    然你不會幫我，那我們就一起走，路上才不會孤單」、「既
    然你覺得我可怕，我會讓你知道我真的可怕，這是你把我逼
    瘋狂的，我得不到你，別人也休想得到妳。」、「你既然另
    結新歡還故意讓我看見，我們就同歸於盡吧。」等訊息至甲
    ○○所使用之0000000000號行動電話，致甲○○心生畏懼。
二、案經甲○○訴由臺北市政府警察局北投分局報告臺灣臺北地
    方法院檢察署檢察官偵查後，聲請簡易判決處刑。
    理  由
一、上揭事實訊據被告乙○○矢口否認犯行，辯稱：不懂法律，
    當初傳簡訊時，不知會構成犯罪云云。惟查，被告確有傳送
    如起訴書所載之簡訊內容予告訴人，業據被告坦承屬實，復
    有被告所傳送之簡訊內容影本附卷可稽，而依上開簡訊內容
    ，有關「同歸於盡」、「我們一起走，路上不會孤單」、「
    我會讓你知道我真的可怕」、「我得不到你，別人也休想得
    到妳。」等語，結合上下文義，均寓含恐嚇意味，且直接影
    射個人生命、身體之安全，客觀上足以令人心生畏懼，而告
    訴人甲○○亦確於接獲上開訊息後，因此而造成被害人之內
    心畏懼，致生危害於安全，亦據告訴人於偵、審中指訴歷歷
    ，自不容被告逕以不懂法律、不知會構成犯罪云云得以諉責
    。又被告雖提出曾患有憂鬱症等重大傷病證明，然憂鬱症僅
    為精神官能疾患之一種，並非患有憂鬱症即與刑法上之心神
    喪失、精神耗弱等價，衡諸被告之傳送簡訊行為非僅1次，
    且依其全部簡訊內容綜合以觀，足證被告上開簡訊係有目的
    、有計劃之連續性作為，並非出於一時衝動之偶發狀況，尤
    難認為其行為與心神喪失、精神耗弱有何關連，被告此部分
    所辯，亦係臨訟卸責之詞，為本院所不採。綜合上述，本件
    事證明確，被告犯行洵堪認定。
二、法律之比較適用：
    查被告行為後，刑法於94年1月7日修正通過，94年2月2日公
    布，95年7月1日施行（其中第2條、第33條均經修正）。按
    行為後法律有變更者，適用行為時之法律，但行為後之法律
    有利於行為人者，適用最有利於行為人之法律，現行刑法第
    2條第1項訂有明文。此條規定乃與刑法第1條罪刑法定主義
    契合，而貫徹法律禁止溯及既往原則，係規範行為後法律變
    更所生新舊法律比較適用之準據法，是刑法第2條本身雖經
    修正，但刑法第2條既屬適用法律之準據法，本身尚無比較
    新舊法之問題，應一律適用裁判時之現行刑法第2條規定以
    決定適用之刑罰法律。又本次刑法修正之比較新舊法，應就
    罪刑有關之共犯、未遂犯、想像競合犯、牽連犯、連續犯、
    結合犯，以及累犯加重、自首減輕暨其他法定加減原因（如
    身分加減）與加減例等一切情形，綜其全部罪刑之結果而為
    比較，最高法院95年5月23日著有95年度第8次刑庭會議決議
    可資參照。經查：
（一）連續犯：修正前刑法第56條連續犯之規定，業於95年7月1
      日刪除施行，此刪除雖非犯罪構成要件之變更，但顯已影
      響被告本案刑罰之法律效果，自屬法律有變更，依修正後
      刑法第2條第1項規定，比較新、舊法結果，本件被告之犯
      罪行為既有連續犯之情形，自得以適用較有利於被告之行
      為時之法律，即修正前刑法論以連續犯。
（二）罰金刑之修正：
      按刑法總則有關罰金刑之規定，依95年7月1日施行之修正
      後刑法第33條第5款規定，已將原罰金刑最低額度由銀元
      1元（相當於新臺幣3元），提高為新臺幣1,000元以上，
      且以百元計之，比較新、舊法結果，應以行為時法律即修
      正前刑法第33條第5款規定較有利於被告。
（三）減刑條例之適用：
      末按「中華民國96年罪犯減刑條例」業經總統於96年7月4
      日公布，同年7月16日施行。本件被告實行本件犯罪之時
      間終止之日期為94年4月23日，係在96年4月24日以前，且
      其所犯罪名與宣告刑，經核均符合「中華民國96年罪犯減
      刑條例」第2條第3款規定，本件即應依同條例第7條、第9
      條減輕其刑，並於判決主文同時諭知其宣告刑及減得之刑
      （司法院96年6月21發佈之「法院辦理96年減刑案件注意
      事項第21點參照）。
三、核被告所為，係犯刑法第305條之恐嚇危害安全罪。被告數
    次恐嚇犯行，時間緊接，所犯係構成要件相同之罪名，顯係
    基於概括犯意為之，為連續犯，應依修正前刑法第56條之規
    定論以一罪，並加重其刑。被告行為之時間與所犯罪名，經
    核符合「中華民國96年罪犯減刑條例」第2條第3款規定，得
    依同條例第7條、第9條減輕其刑，並於判決主文同時諭知其
    宣告刑及減得之刑。又起訴書所載之被告行為日期係自「94
    年3月27日起迄同年7月7日止」，惟公訴檢察官於本院審理
    期間，就上開犯行期間主動減縮為「迄同年4月23日止」，
    經核並不影響被告訴訟上防禦權之行使，且於法並無不合，
    應予准許，爰逕於判決事實欄更正之，且不另就該部分行為
    為無罪之諭知，附此敘明。爰審酌被告之教育程度、素行、
    與被害人間之關係、犯罪後之態度等一切情狀，量處如主文
    所示之刑。又被告犯罪時之刑法第41條第1項前段規定：「
    犯最重本刑為5年以下有期徒刑以下之刑之罪，而受6個月以
    下有期徒刑或拘役之宣告，因身體、教育、職業、家庭之關
    係或其他正當事由，執行顯有困難者，得以1元以上3元以下
    折算一日，易科罰金。」。易科罰金折算標準，則依修正前
    罰金罰鍰提高標準條例第2條前段（現已刪除）規定，就罰
    金原定數額提高為100倍折算1日。依上開說明，本件被告行
    為時之易科罰金折算標準，應以銀元300元折算1日，經折算
    為新臺幣後，即應以新臺幣900元折算為1日。惟95年7月1日
    修正公布施行之刑法第41條第1項前段則規定：「犯最重本
    刑為5年以下有期徒刑以下之刑之罪，而受6個月以下有期徒
    刑或拘役之宣告者，得以新臺幣1千元、2千元或3千元折算1
    日，易科罰金」。比較修正前後之易科罰金折算標準，以95
    年7月1日修正公布施行前之規定，較有利於被告，本件即應
    依修正前之規定，宣告易科罰金之折算標準。
四、應適用之法條：
  (一)刑事訴訟法第452條、第299條第1項前段。
  (二)刑法第2條第1項、第56條、第305條、第41條第1項前段。
  (三)刑法施行法第1條之1。
  (四)中華民國96年罪犯減刑條例第2條第3款、第7條、第9條。
  (五)修正前罰金罰鍰提高標準條例第2條，現行法規所定貨幣單
    位折算新臺幣條例第2條。
本案經檢察官熊南彰到庭執行職務。
中　　華　　民　　國　　96　　年　　8 　　月　　27　　日
                  刑事第十五庭  法  官  楊台清
上正本證明與原本無異。
如不服本判決，應於判決送達後10日內向本院提出上訴狀（應抄
附繕本）。告訴人或被害人如對於本判決不服者，應具備理由請
求檢察官上訴，其上訴期間之計算係以檢察官收受判決正本之日
期為準。
                                書記官  陳麗津
中　　華　　民　　國　　96　　年　　8 　　月　　27　　日
附錄論罪科刑法條
刑法第305條
以加害生命、身體、自由、名譽、財產之事恐嚇他人，致生危害
於安全者，處2年以下有期徒刑、拘役或300元以下罰金。
